【裁判字號】    98,交聲,427
【裁判日期】    981229
【裁判案由】    違反道路交通管理處罰條例聲明異議
【裁判全文】
臺灣基隆地方法院交通事件裁定         98年度交聲字第427號
移送機關即
原處分機關    交通部公路總局臺北區監理所基隆監理站
聲明異議人
即受處分人    甲○○
上列受處分人因違反道路交通管理處罰條例案件，對於交通部公
路總局臺北區監理所基隆監理站中華民國98年11月19日所為之處
分 (原處分案號：基監字第裁42-CS0000000號)，聲明異議，本
院裁定如下：
    主  文
異議駁回。
    理  由
一、原處分意旨略以：受處人即聲明異議人甲○○（下稱異議人
    ）於民國（下同）98年9月16日上午7時34分許，騎乘BAV-95
    2號重型機車，行經臺北縣汐止市○○街269號路段時，因「
    不依規定駛入來車道」，經路過民眾以車上裝置之自動攝影
    機攝像留存並檢具相關資料明細表及光碟1 份向臺北縣政府
    警察局逕行舉發，嗣該局以98年9 月25日北縣警交字第0980
    141436號函轉臺北縣政府警察局汐止分局（下稱舉發單位）
    辦理，舉發單位查證無誤後於98年10月14日填製北縣警交字
    第CS0000000 號舉發違反道路交通管理事件通知單予以舉發
    ，異議人於收到通知單後，於同年10月26日向交通部公路總
    局臺北區監理所基隆監理站（下稱原處分機關）提起申訴，
    原處分機關函請舉發單位調查結果，仍認異議人有上開違規
    行為，乃依據道路交通管理處罰條例第45條第3 款規定，於
    98年11月19日以基監字第裁42-CS0000000號裁決書，裁處異
    議人罰鍰新臺幣（下同）900 元，並依同條例第63條第1項
    規定記違規點數1 點等語。
二、聲明異議意旨略以：異議人於98年9月16日騎乘BAV-952號重
    型機車由臺北縣汐止往東湖方向行駛至康寧街271 號路段時
    ，見首都客運284 號路線公車（車號235-AC）停於該處，車
    後長型鐵架類型橫跨整條路面（如被拍攝告發行駛來車道相
    片）有障礙物無法通行，而且公車右側違停車輛（該處麥克
    漢堡早餐店，違停車輛是否買早點或用餐不詳），於路不可
    通行情況下，不得已行駛來車道，經過公車後再駛回主車道
    云云。
三、按「分向限制線，用以劃分路面成雙向車道，禁止車輛跨越
    行駛，並不得迴轉。本標線為雙黃實線，線寬及間隔均為一
    ０公分，除交岔路口或允許車輛迴轉路段外，均整段劃設之
    」道路交通標誌標線號誌設置規則第165 條第1 項、第2項
    定有明文。次按「汽車在未劃設慢車道之雙向二車道行駛時
    ，應依下列規定：…二、在劃有分向限制線之路段，不得駛
    入來車之車道內。」道路交通安全規則第97條第2 款亦有明
    文。末按「汽車駕駛人，爭道行駛有下列情形之一者，處新
    臺幣600 元以上1,800 元以下罰鍰：…三、不依規定駛入來
    車道。」道路交通管理處罰條例第45條第3 款亦定有明文。
四、經查：
  (一)次按違反本條例之行為，民眾得以言詞或其他方式，向公路
    主管或警察機關敘明下列事項，檢舉違反道路交通管理事件
    ：一、檢舉人姓名、住址及電話號碼或其他連絡方法。二、
    違規行為發生地點、日期、時間及違規事實內容。三、違規
    車輛牌照號碼、車型或足以辨識車輛之特徵。但檢舉對象為
    未懸掛號牌之車輛、行人或道路障礙者，得提供違規人姓名
    或商號名稱、住址等。前項檢舉，如有違規證據資料，並請
    檢具；公路主管或警察機關受理民眾檢舉違反道路交通管理
    事件，應即派員查證，經查證屬實者，應即舉發，並將處理
    情形回復檢舉人。前項檢舉違規證據係以科學儀器取得，足
    資認定違規事實者，得逕行舉發之，違反道路交通管理事件
    統一裁罰基準及處理細則等20條、第22條第1項第2項各定有
    明文。查本件係民眾檢具異議人違規照片資料，向臺北縣政
    府警察局檢舉異議人騎乘機車，在設有分向限制線之路段，
    違規駛入來車道，有臺北縣政府警察局汐止分局98年12月22
    日北縣警汐交字第0980042727號函暨附件民眾檢舉道路交通
    違規案件明細清單及違規照片光碟資料、臺北縣政府警察局
    98年9 月25日北縣警交字第0980141436號函及臺北縣政府警
    察局汐止分局98年9 月30日北縣警汐交字第0980032904號函
    各1 份存卷可憑，舉發單位認依據檢舉民眾提供之違規照片
    資料明確，足資認定異議人之違規事實，乃逕行舉發之，合
    於上開違反道路交通管理事件統一裁罰基準及處理細則之規
    定，合先敘明。
  (二)異議人於98年9 月16日上午7 時34分許，騎乘BAV-952 號重
    型機車，行經臺北縣汐止市○○街269 號設有分向限制線之
    路段時，確有「不依規定駛入來車道」之違規行為等事實，
    為異議人所不爭執，且有檢舉民眾所拍攝之違規照片2 紙在
    卷可憑，首堪認定。異議人雖辯稱係因前方有障礙物且旁有
    車輛違規停車，致無法通行，出於不得已，始駛入來車道云
    云。然查，異議人所指在舉發照片內首都客運284號路線之2
    35-AC 號公車後方之長型鐵架障礙物，實係在該公車後方車
    輛引擎蓋反射該公車之倒影，此有本院摘取舉發單位所檢送
    之民眾檢舉違規照片光碟資料照片2 紙存卷可稽，是異議人
    辯稱經舉發違規時，因行車路徑中有障礙物無法通行，即查
    與事實不符，無足採信。至異議人雖提出自行拍攝之舉發違
    規地點旁商家前有車輛違規停車之照片4 張辯稱，其經舉發
    違規當時，因首都客運公車旁有車輛違規停車，致其無法自
    公車右側通行云云。然查，本院觀諸民眾檢違規照片，在首
    都客運公車右側，並無車輛違規停車之情形，異議人提出之
    4 張照片均非違規當時之照片，無從據以推認異議人經舉發
    違規當時之情形，況依前認定，在首都客運公車後方並無何
    障礙物阻止異議人通行，縱異議人經舉發違規當時，在首都
    客運公車右側確有車輛違規停車，致異議人無法自首都客運
    公車右側通行，異議人亦應耐心等候首都客運啟動前行後，
    再順序前行，而無由跨越分向限制線，駛入來車道之理。
五、綜上所述，異議人確有於前揭時、地，「不依規定駛入來車
    道」之違規行為，原處分機關依道路交通管理處罰條例第45
    條第3 款、第63條第1 項規定及違反道路交通管理事件統一
    裁罰基準表，裁處異議人罰鍰900 元，並記違規點數1 點，
    核無違法或不當之情事，聲明異議意旨僅執前詞，任意指摘
    原處分，並無理由，應予駁回。
六、據上論斷，應依道路交通案件處理辦法第19條，裁定如主文
    。
中    華    民    國    98    年    12    月    29    日
                  交通法庭法  官  劉桂金
以上正本證明與原本無異。
對於本件裁定如有不服，應於收受送達後5日內，向本院提出抗
告書狀，敘述抗告之理由，抗告於臺灣高等法院。
中    華    民    國    98    年    12    月    29    日
                          書記官  劉如純

司法院資訊處製作；財團法人民間司法改革基金會備份。
